【裁判字號】    89,判,683
【裁判日期】    890310
【裁判案由】    虛報進口貨物
【裁判全文】
行  政  法  院  判  決                            八十九年度判字第六八三號
    原      告  金洋有限公司
    代  表  人  甲○○
    被      告  財政部高雄關稅局
右當事人間因虛報進口貨物事件，原告不服財政部中華民國八十八年一月六日台財訴
第000000000號再訴願決定，提起行政訴訟，本院判決如左︰
    主  文
原告之訴駁回。
    事  實
緣原告於八十五年八月十二日委由太洋報關有限公司向被告報運自德國進口丹麥產製
冰櫃乙批（進口報單：第ＢＣ＼八五＼Ｙ三五二＼○一○一號），原申報完稅價格計
新台幣（以下同）一八五、八八五元，經被告以先放後核方式放行。嗣據財政部關稅
總局驗估處查證結果：本案來貨報關時所繳驗之發票金額CFR DEM 9,880.00; 與系案
開狀銀行之進口開狀結匯證實書與存檔發票所載金額CFR DEM 28,800.00 不符，原告
顯有虛報進口貨物價值，繳驗不實發票，逃漏進口稅款之情事。案經被告依查價結果
，改估系案貨物完稅價格為五四○、二五七元，並依據海關緝私條例第三十七條第一
項及同條例第四十四條規定，科處原告所漏進口稅額二倍之罰鍰計三一、八九四元，
及追徵其所漏進口稅款一七、九四八元（即關稅一五、九四七元，商港建設費一、七
七二元，推廣貿易服務費二二九元）。原告不服，聲明異議，惟因未按規定繳納異議
保證金或提供同額擔保，該局遂為異議不予受理之通知，復循序訴經財政部八十七年
三月三十一日台財訴第000000000號再訴願決定將訴願決定及原處分均撤銷
，由被告另為處分。案經被告重核結果，改按實體審理，認原告異議無理由，予以駁
回，原告不服，乃循序提起行政訴訟，茲摘兩造訴辯意旨於次：
原告起訴意旨略謂︰一、原告並非繳驗及偽造系案發票之行為人，自非應受行政處罰
之對象。(一)進口報單繁雜難填，非專業人員莫辦，故原告過去進口報關事宜，皆委由
太洋報關有限公司代辦，向未由原告自行處理，被告有案可稽。(二)本案進口報關，由
原告在報關委託書蓋章，授權太洋報關有限公司代理報關。一切進口報單，全由該公
司作成並送被告報關，原告未曾過目，此請詳閱該報單即明。(三)事實上原告交由太洋
報關有限公司辦理報關之INVOICE 如卷附正本，迨至八十五年十一月間，經由台北關
稅總局驗估通知原告發現有低報價值之疑，原告始知報關公司玩弄花樣，但往該報關
公司質詢時，竟置之不理。原告向來安分守法，乃將上述發票正本提供驗估處陳貴堂
先生審核驗估，足證原告絕無低報進口貨價之故意。(四)關於本案報關，太洋報關有限
公司向原告收費總數為二四、二六七元，與應納關稅相當，原告未予詳察，現一一詳
閱其所開立之收費明細表始發現其中分散記載之費用多不實在，故原告未發覺其低報
關稅，此有被告八十六年六月十二日（）高普出字第一三三八號函可按。(五)太洋報
關有限公司於八十五年八月五日代理原告進口冰櫃乙批（報單號碼：ＢＣ＼八五＼Ｖ
六七七＼○○三五），經查，該批貨物係以Ｃ２方式通關，屬應審免驗貨物，無須支
付驗貨車資，聯檢處車資及驗貨工資，惟太洋報關有限公司竟於支付原告之收費明細
表（NO.00000000 ）中列有上述費用項目。(六)太洋報關有限公司利用其代理原告辦理
貨物進口報關手續之機會，及專業之手法，偽（變）造發票，向被告虛報交易價格，
藉以逃漏進口稅款，再將所漏稅款虛（浮）列在該公司之收費明細表，並持向原告收
取費用（含進口稅款），以遂其中飽私囊之目的，原告迄至本案發生遭移送裁罰，始
發覺上情。(七)至於該報關公司附於進口報單之INVOICE 如何變造，原告不得而知。其
中蓋有原告及負責人兩顆印章，經查係該報關公司對原告會計蔡雅玲小姐騙稱報關書
類需用印章，由蔡小姐交該公司蓋用，當時蔡小姐忙於業務未發現發票影本不實。(八)
再者若原告有意低報漏稅，理應當於提供銀行之預估發票即行變造，始能形成一體。
然原告自始即交付真實預估發票予銀行辦理有關事宜，絕無非份之企圖，足以證明。
(九)以上各節全屬實情，敬請一一詳查，必可水落石出，還原告清白。本案刑事責任誰
屬現由被告移送司法機關偵審中，經原告詳述案情原委後，承辦檢察官必將追查真正
繳驗偽造不實發票之行為人。原告並無職員牽涉在內，相信在期內經司法調查還予清
白。二、太洋報關有限公司為依公司法規定，經政府主管機關核准設立登記之法人，
而原告之所以選任其為報關代理人無非信賴政府機關之審查監督功能，其選任行為應
無過失，自應受保護，又報關行之業務乃屬專業，非一般百姓所能預加察注，是原告
於不知情下，對於報關人之蓄意不法行為，實難加以注意，復無從注意，惟原決定不
察，率將行政機關監督報關人不力之責任一概推卸予原告，並援引司法院釋字第二七
五號解釋，錯解其意旨，作為原告應受處分之有責條件之認定，自有違誤，尚難昭折
服，請判決撤銷一再訴願決定及原處分等語。
被告答辯意旨略謂︰一、查原告報關時所檢附之發票與關稅總局驗估處函送開狀銀行
查復之信用狀及存檔發票影本之金額不符，原申報價格計為CFR DEM 9,880 ，而真正
交易價格計為CFR DEM 28,800，顯有繳驗偽造發票，逃漏進口稅款之情事。縱原告於
關稅總局驗估處查核時予以配合，惟並非屬進行調查前主動陳報，尚無財政部八十四
年五月二十三日台財關第八四○二一一七三八號函規定之適用。且事後之配合查核，
並不能否定其偽造發票、逃漏稅款之事實，自不能因而卸免罰責。復查依進口通關實
務，報關公司受進口商之委任，依進口商提供之發票、裝箱單等進口必備文件內容制
作進口報單，其對於進口貨物名稱、價值．．．等之記載，應悉以進口商提供之進口
文件資料為依據。本案報關時所檢附之報關文件發票、貨價申報書等均蓋有原告及負
責人之大、小章兩枚，發票上並載明「茲謹證明上事項及數目均係確實無訛」「發票
內容絕無偽造、變造或其他虛偽不法情事，否則依法接受處罰。」字樣，從而，發票
如有偽造，原告即應負繳驗偽造發票、虛報貨價，偷漏稅款之罰責。雖原告極力辯稱
偽造發票乙事係報關公司所為，聲稱係報關公司向其會計蔡小姐騙得印章蓋用，而蔡
小姐忙於業務未發現發票影本不實。惟查原告目前涉及案情相同之偽造發票案件即有
四十餘件，其所辯稱係報關公司所為且不知情及無低報進口貨價之故意，殊不足採信
。另按原告以進口貿易為業，對於報關人之選任及其業務執行之監督，應盡相當之注
意義務，以避免違反法令規定。是以，依原告所稱，亦顯見其對於報關人之選任及其
委任業務之執行疏於注意監督，縱非故意亦屬有重大過失，揆諸司法院釋字第二七五
號解釋意旨，即應依法處罰。二、查按一般會計收支實務，除了總帳之外，尚應列明
細分類表，並詳列各項費用支出，由公司會計人員逐一審核，始作支出憑證。又依進
口通關實務，海關核發之進口貨物各項稅款繳納證，併列印有各項稅款名稱及金額，
納稅義務人持憑向代收稅款銀行繳納後，其收據聯均應交由納稅義務人收執，作為納
稅憑證。本案實際應納進口稅費計為二七、二四一元，而原申報進口稅費計為九、二
九三元，均與報關行之收費總數不相當，原告何以未發現實際繳納稅款金額與應納稅
款不合，並向海關主動陳報。至於報關公司之虛列費用項目，亦僅為報關行對渠超收
費用之問題，殊不得反將之作為原告無繳驗偽造發票之故意或過失之佐證。三、按開
狀銀行之存檔發票係由國外供應商提供，原告主張「然原告自始即交付真實預估發票
予銀行辦理有關事宜」，與國際貿易實務不符，況是否虛報應以報單所申報及所附發
票所列價格，是否為實際交易價格為認定依據，本案繳驗偽造發票為所不爭，即屬虛
報，所稱殊不足採。四、再按刑事罰與行政罰之目的，性質不同，故兩者調查取證之
方向亦不同，有無刑事責任，並不等同有無行政罰責任。本案原告繳驗偽造發票，為
不爭之事實，其違反海關緝私條例規定，自應受罰。五、原告以進口貿易為業，對於
報關人之選任及其委任業務之執行，自應盡相當之注意義務，其疏於注意監督，自不
得諉卸其違章責任，此與政府機關對於報關人之審查監督無涉，自無信賴政府審查監
督應受保護之問題。本案繳驗偽造不實發票，虛報進口貨物價格，偷漏稅款事證明確
，且原告又無法舉證證明自己無過失，自應予以論罰。六、綜上論結，原告所持理由
均無可採，請判決駁回原告之訴等語。
    理  由
按「報運貨物進口而有繳驗偽造、變造或不實之發票或憑證者，得視情節輕重，處以
所漏進口稅額二倍至五倍之罰鍰。」、「有違反本條例情事者，除依本條例有關規定
處罰外，仍應追徵其所漏或沖退之稅款。」分別為海關緝私條例第三十七條第一項及
第四十四條所明定。本件原告於八十五年八月十二日委由太洋報關有限公司向被告報
運自德國進口丹麥產製冰櫃乙批，原申報完稅價格計一八五、八八五元，經被告以先
放後核方式放行。嗣據財政部關稅總局驗估處查證結果，其來貨報關時所繳驗之發票
金額CFR DEM 9,880 與系案開狀銀行之進口開狀結匯證實書與存檔發票所載金額 CFR
DEM28,800 不符，有該處八十六年五月二十二日總驗緝三（二）字第八六一○一○二
號函可稽，被告以原告顯有虛報貨物價值，繳驗不實發票，逃漏關稅之行為，乃據以
科處原告所漏進口稅額二倍罰鍰計三一、八九四元，並追徵所漏稅款一七、九四八元
，洵非無據。原告起訴為前開主張，惟查本案應納稅款總數計二七、二四一元，與報
關行之收費總數並不相當，按原告係以進口貿易為業，對於報關人之選任及其業務執
行之監督，應盡相當之注意義務，以避免違反法令規定，矧原告目前涉及繳驗偽造發
票逃漏稅款案件另有多起，則其辯稱對偽造發票一事不知情，顯係卸責飾詞，不足採
信。即令所稱屬實，亦顯見其對於報關人之選任及業務之執行疏於注意監督，查原告
於報關時所檢附之發票與關稅總局驗估處函送開狀銀行查復之進口開狀結匯證實書與
存檔發票影本之金額不符，原申報價格為CFR DEM 9,880 而真正交易價格為 CFR DEM
28,800顯有繳驗偽造不實發票，逃漏進口稅款之情事，原告應負故意或過失之責任，
自應依法追徵及處罰。雖原告於關稅總局驗估處查核時予以配合，惟並非屬進行調查
前主動陳報，尚無財政部八十四年五月二十三日台財關第八四○二一一七三八號函釋
之適用，自不能因而卸免罰責。原告固謂伊若有意低報應當於提供銀行開狀之預估發
票時，即行變造，始能形成一體，原告自始即提供真實預估發票，足證並無漏稅之企
圖云云，惟依進口通關實務，報關公司受進口商之委任，依進口商提供之發票、裝箱
單等進口必備文件內容制作進口報單，其對於進口貨物名稱、價值．．．等之記載，
悉以進口商提供之進口文件資料為依據。本案報關時所檢附之報關文件發票、貨價申
報書等均蓋有原告公司及負責人之大、小章兩枚，發票上並載明「茲謹證明上事項及
數目均係確實無訛」「發票內容絕無偽造、變造或其他虛偽不法情事，否則依法接受
處罰。」字樣，因此發票如有偽造，原告即應負繳驗偽造發票、虛報貨價，偷漏稅款
之罰責。原告謂其未曾過目，顯屬事後卸責之詞，不足採信。再報關時所檢附之發票
果係屬偽造，原告何以同意於發票及貨價申報書上簽章，並由受委任之報關公司提出
報關，且前後涉案達數十餘案。不無可疑。又按一般會計收支實務，除了總帳之外，
尚應列明細分類帳，並詳列各項費用支出，由公司會計人員逐一審核，始作為支出憑
證。又依進口通關實務，海關核發之進口貨物各項稅款繳納證，併列印有各項稅款名
稱及金額，納稅義務人持憑向代收稅款銀行繳納後，其收據聯均應交由納稅義務人收
執，作為納稅憑證。本案應納稅款計為二七、二四一元，與報關行之收費總數並不相
當，原告何以未發現實際繳納稅款金額與應納稅款不合，並向海關主動陳報。另查信
用狀乃外匯銀行應進口商之委託而開發之一種付款保證文件，而開狀銀行之存檔發票
係由國外供應商直接提供，原告所稱：「．．．有意低報漏稅之言，應當於提供銀行
開狀時之預估發票即行變造，始能形成一體．．．」，亦與國際貿易實務不符，綜上
所述，原告主張各節均非可採。本件原處分核無違誤。一再訴願決定遞予維持，俱屬
妥適。原告之訴，為無理由，應予駁回。
據上論結，本件原告之訴為無理由，爰依行政訴訟法第二十六條後段，判決如主文。
中    華    民    國     八十九      年      三      月       十        日
                    行 政 法 院 第 四 庭
                                審 判 長 評  事      葉  振  權
                                         評  事      吳  錦  龍
                                         評  事      吳  明  鴻
                                         評  事      尤  三  謀
                                         評  事      陳  光  秀
右  正  本  證  明  與  原  本  無  異
                                         法院書記官  張  惠  美
中    華    民    國     八十九      年      三      月      十三       日


司法院資訊處製作；財團法人民間司法改革基金會備份。
